ACORDAO-COMPLETO-2440006

ACÓRDÃO 13866/2020 ATA 43/2020 - SEGUNDA CÂMARA

VISTOS, relatados e discutidos estes autos de monitoramento do Acórdão 2705/2013-TCU-Segunda Câmara, por meio do qual este Tribunal considerou ilegal o ato de concessão de aposentadoria de ex-servidora da Fundação Universidade Federal do Piauí, Sra. Maria das Graças Cavalcante Kalume;
	ACORDAM os ministros do Tribunal de Contas da União, reunidos em sessão da 2ª Câmara, ante as razões expostas pelo relator, em:
	9.1. aplicar ao Sr. Lauro Oliveira Viana (XXX.405.753-XX) , Superintendente de Recursos Humanos da Universidade do Piauí, a multa prevista no art. 58, inciso IV, da Lei 8.443/1992 e no art. 268, inciso VII, do Regimento Interno do Tribunal, no valor de R$ 5.000,00 (cinco mil reais) ;
9.2. determinar o desconto integral ou parcelado da dívida a que se refere o subitem anterior nos vencimentos, subsídio, salário ou proventos do responsável, observados os limites previstos na legislação pertinente, caso expire o prazo para recolhimento sem sua manifestação, nos termos do art. 28, inciso I, da Lei 8.443/92, c/c o art. 219, inciso I, do RI/TCU;
       9.3. autorizar, desde logo, caso solicitado e o processo não tenha sido remetido para cobrança judicial, o pagamento da dívida em até 36 (trinta e seis) parcelas mensais e consecutivas, nos termos do art. 26 da Lei 8.443/1992, c/c o art. 217 do Regimento Interno/TCU, fixando-se o vencimento da primeira parcela em 15 (quinze) dias, a contar do recebimento da notificação, e o das demais a cada 30 (trinta) dias, devendo incidir sobre cada valor mensal os correspondentes acréscimos legais, na forma prevista na legislação em vigor, sem prejuízo de alertar o responsável de que a falta de comprovação do recolhimento de qualquer parcela implicará o vencimento antecipado do saldo devedor;
	9.4.  autorizar a cobrança judicial da dívida, caso não atendida a notificação, na forma do art. 28, inciso II, da Lei 8.443/1992;
9.5. determinar à Fundação Universidade Federal do Piauí, nos termos do artigo 4°, inciso I, da Resolução-TCU 315/2020, que:
9.5.1. proceda, com efeitos iniciados em 15/5/2014, data do trânsito em julgado do MS 31.412/DF, à absorção gradual da vantagem referente à URP de fevereiro de 1989, paga à servidora aposentada Maria das Graças Cavalcante Kalume (CPF XXX.515.333-XX) , mediante sua compensação - sem redução nominal do montante dos proventos - com os acréscimos decorrentes de novas estruturas remuneratórias definidas por lei com eficácia posterior à referida decisão, a exemplo da Lei 13.325/2016;
9.5.2. no prazo de 30 (trinta) dias, sob pena de responsabilidade solidária da autoridade administrativa omissa e mediante prévia instauração de processo administrativo, apure o montante recebido a título da parcela relativa à URP, em desconformidade com a sistemática no item precedente, por Maria das Graças Cavalcante Kalume (CPF XXX.515.333-XX) , desde a ciência do Acórdão 9256/2016-TCU-Segunda Câmara, promova sua restituição ao erário, nos termos do art. 46 da Lei 8.112/1990, e comprove ao Tribunal de Contas da União as medidas adotadas; e
9.5.3. no prazo de 30 (trinta) dias, envie novo ato de concessão de aposentadoria em favor de Maria das Graças Cavalcante Kalume (CPF XXX.515.333-XX) , livre das irregularidades apontadas nos autos, conforme Acórdão 3347/2015-TCU-Segunda Câmara, c/c o artigo 262, § 2º, do Regimento Interno do TCU.

Monitoramento de acórdão proferido em processo de atos de pessoal.

Segunda Câmara

Fundação Universidade Federal do Piauí.

3. Interessada: Maria das Graças Cavalcante Kalume (XXX.515.333-XX).

13.1. Ministros presentes: Ana Arraes (Presidente), Augusto Nardes, Aroldo Cedraz, Raimundo Carreiro e Vital do Rêgo (Relator).
13.2. Ministra que não participou da votação: Ana Arraes.
13.3. Ministros-Substitutos presentes: Marcos Bemquerer Costa e André Luís de Carvalho.

Associação dos Docentes Universidade Federal do Piauí

VITAL DO RÊGO

Adoto como relatório, com os devidos ajustes de forma, a instrução elaborada no âmbito da Secretaria de Fiscalização de Pessoal (peça 63) , com a qual se manifestou de acordo o corpo gerencial daquela unidade técnica especializada (peça 64) , a seguir transcrita:
INTRODUÇÃO
1.	Trata-se de monitoramento do Acórdão 2705/2013-TCU-Segunda Câmara, proferido na Sessão de 21/5/2013, de relatoria do e. Ministro José Jorge (peça 19) , que considerou ilegal o ato de concessão de aposentadoria à interessada acima elencada, em razão de incorporação, por decisão judicial, de percentual relativo a plano econômico (URP - 26,05%) , sem que fossem consideradas, para fins de absorção, as novas estruturas remuneratórias implantadas após o provimento jurisdicional. 
HISTÓRICO
2. No âmbito da deliberação, foram feitas as seguintes determinações:
Os Ministros do Tribunal de Contas da União ACORDAM, por unanimidade, com fundamento nos arts. 71, inciso III, da Constituição Federal de 1988, 1º, inciso V, 39, inciso II, da Lei nº 8.443/92, 1º, inciso VIII, 17, inciso III, 143, inciso II, 260 a 262, do Regimento Interno, e na Súmula TCU nº 279, em considerar ilegal e recusar o registro do ato de concessão de aposentadoria de Maria das Graças Cavalcante Kalume, e adotar as medidas abaixo transcritas:
 (...) 
1.8. Determinar à Fundação Universidade Federal do Piauí que:
1.8.1. dê ciência deste Acórdão à interessada, no prazo de 15 (quinze) dias contado da data desta deliberação, alertando-a de que o efeito suspensivo proveniente da interposição de eventuais recursos não a exime da devolução dos valores percebidos indevidamente após a respectiva notificação, no caso do não provimento; 
1.8.2. faça cessar, no prazo de 15 (quinze) dias, em caso de decisão desfavorável à Sra. Maria das Graças Cavalcante Kalume, no âmbito do Mandado de Segurança 31412/DF, impetrado pela Associação dos Docentes da Universidade Federal do Piaui-ADUFPI, no Supremo Tribunal Federal, o pagamento da vantagem alusiva ao percentual de 26,05% (URP) , promovendo, nos termos do art. 46 da Lei nº 8.112/1990, a restituição ao erário dos valores pagos indevidamente a partir do mês subsequente ao do presente Acórdão; 
1.8.3.converta a parcela referente ao percentual de 26,05% em Vantagem Pessoal Nominalmente Identificada - VPNI, no prazo de 15 (quinze) dias contado da ciência desta deliberação, aplicando-se a esta parcela somente os reajustes gerais concedidos ao funcionalismo público, uma vez que não se coaduna com a sentença proferida o entendimento de que tal rubrica deveria continuar sendo paga, no futuro, de modo continuado, sob a forma de percentual incidente sobre quaisquer das demais parcelas integrantes da remuneração da interessada; 
1.8.4. aplique à VPNI decorrente de vantagem alusiva ao percentual de 26,05% (URP) o entendimento consignado no Acórdão 2161/2005-TCU-Plenário, no prazo de 15 (quinze) dias contado da ciência desta deliberação, segundo o qual as novas estruturas remuneratórias criadas por lei deverão necessariamente absorver a mencionada vantagem, a despeito da decisão judicial que atualmente dá ampar o ao pagamento; 
1.8.5. envie a esta Corte de Contas, no prazo de 30 (trinta) dias contado da notificação, cópia do documento que comprove a data em que a interessada teve ciência desta deliberação; 
1.9. Esclarecer à Universidade Federal de Santa Catarina que poderá, nos termos dos arts. 260, caput, 262, § 2º, do Regimento Interno, emitir novo ato livre da irregularidade apontada, submetendo-o a nova apreciação deste Tribunal; 
1.10. Determinar a Sefip que, de acordo com a Questão de Ordem aprovada pelo Plenário do TCU em 8/6/2011, encaminhe cópia desta deliberação e das informações necessárias ao acompanhamento da ação judicial referente ao ato apreciado neste processo ao Departamento de Assuntos Extrajudiciais da Advocacia-Geral da União para adoção das providências cabíveis, dando-se ciência deste Acórdão à Consultoria Jurídica do TCU.
3.	Monitoramento iniciado em 16/3/2016 (peça 29) verificou a manutenção da parcela de URP propondo audiência do gestor responsável, Sr. Lauro Oliveira Viana, Superintendente de Recursos Humanos da UFPI.
4. Após a análise das razões de justificativa apresentadas pelo gestor (peça 36) , foi proferido o Acórdão 9256/2016-TCU-Segunda Câmara, de relatoria do e. Ministro Vital do Rêgo, nos termos a seguir (peça 39) :
a) rejeitar as razões de justificativa apresentadas pelo Sr. Lauro Oliveira Viana (CPF XXX.405.753-XX) , Superintendente de Recursos Humanos da Fundação Universidade Federal do Piauí, pelo descumprimento do subitem 1.8.4 do Acórdão 2705/2013-TCU-Segunda Câmara, sem contudo, aplicar-lhe multa, uma vez que os pagamentos irregulares decorrem, no momento, de decisão proferida pelo Supremo Tribunal Federal nos autos do Mandado de Segurança 31.412;
 (...) 
1.7. Determinar à Fundação Universidade Federal do Piauí que, a partir do trânsito em julgado do MS 31.412/DF (15/5/2014) , promova, sob pena de responsabilidade solidária da autoridade administrativa omissa, a absorção da vantagem referente à URP de fevereiro de 1989, paga sob a forma de rubrica judicial à inativa Maria das Graças Cavalcante Kalume (CPF XXX.515.333-XX) , cujo ato de aposentadoria foi julgado ilegal pelo Acórdão 2705/2013-TCU-Segunda Câmara - pelas leis que vierem a alterar a estrutura remuneratória da servidora inativa, considerando desde já os efeitos financeiros da Lei 12.772/2012, que implantou tabelas de remuneração com efeitos financeiros em março de 2015.
5. Devidamente comunicada da decisão (peças 40-41, 43-44 e 46-49) , a jurisdicionada informou que (peça 42) :
Em atenção ao oficio referenciado acima e a determinação constante no subitem 1.7. do referido Acórdão, vimos informar que a vantagem referente à URP paga à interessada MARIA DAS GRAÇAS CAVALCANTE KALUME, já teve sua absorção feita desde junho de 2006, época em que a referida vantagem passou a ser paga sob forma de VPNI (Vantagem Pessoal Nominalmente Identificada) , conforme os dados financeiros do período de junho de 2006 e o atual (em anexo) .
6.	Monitoramento realizado em 22/7/2020 (peça 53) verificou que a parcela de URP (26,05%) permanecia nos proventos de Maria das Graças Cavalcante Kalume, no valor de R$ 684,29, sem ter sofrido qualquer reabsorção. Além disso, não existia novo ato em favor da inativa. Foi então proposta nova audiência do gestor responsável, Sr. Lauro Oliveira Viana, Superintendente de Recursos Humanos da Universidade do Piauí, para que apresentasse suas razões de justificativa para descumprimento do Acórdão 9256/2016-TCU-Segunda Câmara.
7. Realizada a audiência (peças 57-58) , o Sr. Lauro Oliveira Viana não se manifestou nos autos.
EXAME TÉCNICO
8.	Pesquisa realizada ao sistema Siape/Sigepe (peça 60) demonstra que a parcela de URP permanece sendo paga à inativa, Maria das Graças Cavalcante Kalume, sem ter sofrido qualquer reabsorção.
9. Conforme instrução anterior (peça 53, p. 2) :
As fichas financeiras da inativa, desde 2014 até o mês atual, apontam aumentos sucessivos no valor do provento básico de forma que essa parcela já poderia até ser absorvida, conforme determinação constante do subitem 1.7 do Acórdão 9256/2016-TCU-Segunda Câmara, dado o provento básico ter passado de R$ 5.923,92 para R$ 7.717,17 e a parcela de URP não ter sofrido qualquer redução.
10.	 O pagamento da URP aos servidores da UFPI foi garantido por decisão proferida nos autos do MS 31.412/STF, transitada em julgado em 15/5/2014, nos seguintes termos:
 (...) defiro o presente mandado de segurança, para cassar as deliberações emanadas do E. Tribunal de Contas da União, "dirigidas à Universidade Federal do Piauí, que ordenam a exclusão da parcela referente à URP de qualquer professor beneficiado pela decisão judicial proferida nos autos da Reclamação Trabalhista de n°. 02-1069/1990, transitada em julgado no dia 31/07/1995 (...) " (grifei) , que tramitou perante a (antiga) 2ª Junta de Conciliação e Julgamento de Teresina/PI, restando prejudicado, em consequência, o exame do recurso de agravo interposto pela União Federal".
11.	 Entretanto, o fato de a parcela estar garantida por decisão judicial, não impede que venha a ser absorvida a partir de reestruturações futuras da carreira, existindo, inclusive, outros acórdãos especificamente sobre a situação na UFPI, além do Acórdão aqui monitorado, determinando que, a partir do trânsito em julgado do MS 31.412/DF, a Universidade promova a absorção da vantagem referente à URP, paga sob a forma de rubrica judicial, pelas leis que vierem a alterar a estrutura remuneratória dos servidores inativos, como por exemplo, Acórdão 2255/2019-TCU-Primeira Câmara (e. Ministro Bruno Dantas) , Acórdão 36/2018-TCU-Primeira Câmara (e. Ministro Benjamin Zymler) , Acórdão 32/2017-TCU-Segunda Câmara (e. Ministro Augusto Nardes) , Acórdão 3441/2015-TCU-Primeira Câmara (e. Ministro Vital do Rêgo) , dentre outros.
12. Também não foi enviado novo de aposentadoria, livre das irregularidades apontadas (peça 61) .	
Análise das razões de justificativas
13.	 Instado a se manifestar, o Sr. Lauro Oliveira Viana, Superintendente de Recursos Humanos da UFPI, não apresentou razões de justificativa para o descumprimento do Acórdão 9256/2016-TCU-Segunda Câmara, propondo-se, assim, que, seja considerado revel, por não atender à audiência no prazo devido, nos termos do art. 12, § 3º, da Lei 8.443/1992, com a aplicação da multa prevista no art. 58, inciso IV, da Lei 8.443/1992 e no art. 268, inciso VII, do Regimento Interno do Tribunal.
14.	 Como o Acórdão 9256/2016-TCU-Segunda Câmara não foi devidamente cumprido, propõe-se que sejam determinados a reabsorção/exclusão da parcela de URP, a partir do trânsito em julgado do MS 31.412/STF pelas leis que alterarem a remuneração, de Maria das Graças Cavalcante Kalume; se houve recebimento de valores indevidos, a quantificação e devolução dos valores recebidos indevidamente pela inativa, desde a ciência do Acórdão em questão; e ainda o envio de novo ato de aposentadoria, livre das irregularidades apontadas.
CONCLUSÃO
15.	 Com base nas informações extraídas dos sistemas Siape/Sigepe e e-Pessoal, considera-se que as determinações constantes do Acórdão 9256/2016-TCU-Segunda Câmara não foram cumpridas pela Fundação Universidade Federal do Piauí, propondo-se que sejam determinados a reabsorção/exclusão da parcela de URP, a partir do trânsito em julgado do MS 31.412 pelas leis que alterarem a remuneração, de Maria das Graças Cavalcante Kalume; se houve recebimento de valores indevidos, a quantificação e devolução dos valores recebidos indevidamente pela inativa, desde a ciência do Acórdão em questão; e ainda o envio de novo ato de aposentadoria, livre das irregularidades apontadas.
16.	 Propõe-se ainda que o Sr. Lauro Oliveira Viana, Superintendente de Recursos Humanos da UFPI, seja considerado revel, por não atender à audiência no prazo devido, nos termos do art. 12, § 3º, da Lei 8.443/1992, com a aplicação da multa prevista no art. 58, inciso IV, da Lei 8.443/1992 e no art. 268, inciso VII, do Regimento Interno do Tribunal.
PROPOSTA DE ENCAMINHAMENTO
17.	 Em face do exposto, remetam-se os autos à consideração superior propondo-se: 
	a) considerar revel, nos termos do art. 12, § 3º, da Lei 8.443/1992, o Sr. Lauro Oliveira Viana (CPF XXX.405.753-XX) , Superintendente de Recursos Humanos da Fundação Universidade Federal do Piauí, pelo descumprimento do Acórdão 9256/2016-TCU-Segunda Câmara, de relatoria do e. Ministro Vital do Rêgo;
	b) aplicar ao responsável a multa prevista no art. 58, inciso IV, da Lei 8.443/1992 e no art. 268, inciso VII, do Regimento Interno do Tribunal;
	c) com base no art. 28, incisos I e II, da Lei 8.443/1992:
	c.1) determinar o desconto integral ou parcelado da dívida na remuneração do Sr. Lauro Oliveira Viana (CPF XXX.405.753-XX) , observados os limites impostos pela legislação pertinente e, em especial, o disposto no art. 46 da Lei 8.112/1990;
	c.2) autorizar, desde já, a cobrança judicial da dívida, na hipótese de não atendimento das notificações, cumulada com a ineficácia dos descontos determinados no subitem anterior;
	d) determinar à Fundação Universidade Federal do Piauí, nos termos do artigo 4°, inciso I, da Resolução-TCU 315/2020, que:
	d.1) proceda, com efeitos iniciados em 15/5/2014, data do trânsito em julgado do MS 31.412/DF, à absorção gradual da vantagem referente à URP de fevereiro de 1989, paga à servidora aposentada Maria das Graças Cavalcante Kalume (CPF XXX.515.333-XX) , mediante sua compensação - sem redução nominal do montante dos proventos - com os acréscimos decorrentes de novas estruturas remuneratórias definidas por lei com eficácia posterior à referida decisão, a exemplo da Lei 13.325/2016;
	d.2) no prazo de 30 (trinta) dias, sob pena de responsabilidade solidária da autoridade administrativa omissa e mediante prévia instauração de processo administrativo, apure o montante recebido a título da parcela relativa à URP, em desconformidade com a sistemática no item precedente, por Maria das Graças Cavalcante Kalume (CPF XXX.515.333-XX) , desde a ciência do Acórdão 9256/2016-TCU-Segunda Câmara, promova sua restituição ao erário, nos termos do art. 46 da Lei 8.112/1990, e comprove ao Tribunal de Contas da União as medidas adotadas; e
	d.3) no prazo de 30 (trinta) dias, envie novo ato de concessão de aposentadoria em favor de Maria das Graças Cavalcante Kalume (CPF XXX.515.333-XX) , livre das irregularidades apontadas nos autos, conforme artigo 262, § 2, do Regimento Interno do TCU.
O Ministério Público junto ao TCU, representado nos autos pelo Procurador Dr. Sérgio Ricardo Costa Caribé, manifestou-se de acordo com a proposição da unidade técnica nos termos do parecer de peça 65 a seguir transcrito:
Trata-se de monitoramento do Acórdão 2705/2013-TCU-Segunda Câmara, relatado pelo Ministro José Jorge (peça 19) , que considerou ilegal o ato de concessão de aposentadoria constante dos autos, em razão da inclusão de parcela judicial concessiva do reajuste relativo a perdas decorrentes da implantação da URP (26,05%) .
A Secretaria de Fiscalização de Pessoal (Sefip) , em monitoramento iniciado às peças 29 a 31, verificou a continuidade do pagamento da URP e a ausência do envio de novo ato em favor do interessado, livre da irregularidade verificada nos autos, propondo novas determinações à UFPI, que foram acolhidas pelo Acórdão 9256/2016-TCU-Segunda Câmara, relatado pelo Ministro Vital do Rêgo (peça 39) . 
Em nova análise (peças 53 a 55) , contudo, a Sefip propôs que fosse realizada nova audiência do Sr. Lauro Oliveira Viana, Superintendente de Recursos Humanos da UFPI, para que apresentasse suas razões de justificativa para a manutenção do pagamento da URP nos proventos dos inativos, sem a absorção a partir do trânsito em julgado do Mandado de Segurança - MS 31.412/DF, conforme determinado pelo item 1.7 do Acórdão 9256/2016-TCU-Segunda Câmara.
Nesse contexto e tendo em vista ainda que a audiência não foi respondida, em pareceres uniformes às peças 63 e 64, a Unidade Técnica propõe que o Sr. Lauro Oliveira Viana seja considerado revel, aplicando-lhe a multa prevista no art. 58, inciso IV, da Lei 8.443/1992 e no art. 268, inciso VII, do Regimento Interno do Tribunal; e expedidas novas determinações à UFPI, para que dê integral cumprimento ao Acórdão 9256/2016-TCU-Segunda Câmara.
De fato, ao verificar a consulta ao sistema Siape realizada por aquela Unidade Técnica, à peça 60, é possível constatar que a parcela de URP considerada irregular por este Tribunal continua sendo paga ao interessado, sem as devidas absorções pelos aumentos concedidos a partir do trânsito em julgado do MS 31.412/DF. Além disso, não houve o envio de novo ato de aposentadoria em favor do interessado (peça 36) .
Ante o exposto, este membro do Ministério Público de Contas, em consonância com a Secretaria de Fiscalização de Pessoal, entende que o Sr. Lauro Oliveira Viana deve ser considerado revel, aplicando-lhe a multa prevista no art. 58, inciso IV, da Lei 8.443/1992 pelo descumprimento das determinações contidas no Acórdão 9256/2016-TCU-Segunda Câmara.
Além disso, deve ser expedida nova determinação à UFPI para que providencie o cumprimento integral das determinações contidas no Acórdão 9256/2016-TCU-Segunda Câmara e providencie a reposição ao erário dos valores indevidamente recebidos pelo interessado após a notificação daquela Unidade Jurisdicionada acerca do que restou decidido no referido decisum.
	Eis o Relatório.

não há.

Procurador Sergio Ricardo Costa Caribé.

MONITORAMENTO. DESCUMPRIMENTO INJUSTIFICADO DE DETERMINAÇÃO. APLICAÇÃO DE MULTA AO GESTOR.

APOSENTADORIA (APOS)

Secretaria de Fiscalização de Pessoal (Sefip).

Cuidam os presentes autos de monitoramento do Acórdão 2705/2013-TCU-Segunda Câmara, por meio do qual este Tribunal considerou ilegal o ato de concessão de aposentadoria emitido pela Fundação Universidade Federal do Piauí em favor da ex-servidora Sra. Maria das Graças Cavalcante Kalume.
A ilegalidade do ato decorreu da inclusão indevida, nos respectivos proventos, de parcela judicial concessiva do reajuste relativo a perdas decorrentes da implantação da URP (26,05%) .
Referido acórdão expediu a determinação a seguir transcrita, cujo monitoramento vem sendo realizado nestes autos, verbis:
1.8. Determinar à Fundação Universidade Federal do Piauí que: 
1.8.1. dê ciência deste Acórdão à interessada, no prazo de 15 (quinze) dias contado  da data desta deliberação, alertando-a de que o efeito suspensivo proveniente da interposição de eventuais recursos não a exime da devolução dos valores percebidos indevidamente após a respectiva notificação, no caso do não  provimento;
1.8.2. faça cessar, no prazo de 15 (quinze) dias, em caso de decisão desfavorável  à Sra. Maria das Graças Cavalcante Kalume,  no âmbito do Mandado de Segurança 31412/DF,   impetrado pela Associação dos Docentes da Universidade Federal do Piaui-ADUFPI, no Supremo Tribunal Federal, o pagamento da vantagem alusiva ao percentual de 26,05% (URP) , promovendo, nos termos do art. 46 da Lei nº 8.112/1990, a restituição ao erário dos valores pagos indevidamente a partir do mês subsequente ao do presente Acórdão;
1.8.3.converta a parcela referente ao percentual de 26,05% em Vantagem Pessoal Nominalmente Identificada - VPNI, no prazo de 15 (quinze) dias contado da ciência desta deliberação, aplicando-se a esta parcela somente os reajustes gerais concedidos ao funcionalismo público, uma vez que não se coaduna com a sentença proferida o entendimento de que tal rubrica deveria continuar sendo paga, no futuro, de modo continuado, sob a forma de percentual incidente sobre quaisquer das demais parcelas integrantes da remuneração da interessada;
1.8.4. aplique à VPNI decorrente de vantagem alusiva ao percentual de 26,05% (URP) o entendimento consignado no Acórdão 2161/2005-TCU-Plenário, no prazo de 15 (quinze) dias contado da ciência desta deliberação, segundo o qual as novas estruturas remuneratórias criadas por lei deverão necessariamente absorver a mencionada vantagem, a despeito da decisão judicial que atualmente dá amparo ao pagamento.
Em monitoramento realizado em 16/6/2016 (peça 36) , a unidade técnica identificou o descumprimento dos termos do Acórdão 2705/2013-TCU-Segunda Câmara, consignando que, à época, as razões apresentadas pelo gestor não eram suficientes para justificar o não cumprimento dos termos da decisão. Na ocasião, acolhi as conclusões da Sefip, deixando de aplicar a multa proposta pela unidade técnica por entender suficiente expedir nova determinação à UFPI, nos termos do Acórdão 9256/2016-TCU-Segunda Câmara:   
1.7. Determinar à Fundação Universidade Federal do Piauí que, a partir do trânsito em julgado do MS 31.412/DF (15/5/2014) , promova, sob pena de responsabilidade solidária da autoridade administrativa omissa, a absorção da vantagem referente à URP de fevereiro de 1989, paga sob a forma de rubrica judicial à inativa Maria das Graças Cavalcante Kalume (CPF 131.515.333-53) , cujo ato de aposentadoria foi julgado ilegal pelo Acórdão 2705/2013-TCU-Segunda Câmara - pelas leis que vierem a alterar a estrutura remuneratória da servidora inativa, considerando desde já os efeitos financeiros da Lei 12.772/2012, que implantou tabelas de remuneração com efeitos financeiros em março de 2015.
Conforme evidenciado pela unidade técnica, a Fundação Universidade Federal do Piauí foi notificada da referida decisão por meio do Ofício 9775/2016-TCU/Sefip (peça 40) , com aviso de recebimento acostado à peça 41. 
Em cumprimento às determinações constantes do acórdão em referência, a Fundação Universidade Federal do Piauí encaminhou expediente comunicando a absorção da vantagem nos proventos da beneficiária, a partir de junho de 2006, época em que passou a ser paga na forma de VPNI (peça 42) .
Em novo monitoramento iniciado em 13/7/2020 (peça 53) , a Sefip entendeu pertinente a realização de nova audiência do gestor responsável, Sr. Lauro Oliveira Viana, Superintendente de Recursos Humanos da Universidade do Piauí, tendo em vista o descumprimento da determinação deste Tribunal para ajuste dos proventos percebidos pela interessada, Maria das Graças Cavalcante Kalume, com a absorção da parcela de URP (26,5%) pelas leis que alteraram a remuneração da beneficiária, após o trânsito em julgado da decisão judicial que a beneficiou. 
É que a unidade técnica considerou não cumprida a determinação constante do Acórdão 9256/2016-TCU-Segunda Câmara. Isso porque pesquisa realizada no Sistema Siape (peça 61) identificou que a inativa permaneceu recebendo indevidamente a parcela de URP, no valor de R$ 684,29, sem que tenha sido realizada qualquer reabsorção.
Diante de tal fato, autorizei a realização da audiência sugerida, medida que foi implementada por intermédio do Ofício 40159/2020-TCU/Seproc (peça 57) , recebido pelo destinatário, conforme de aviso de recebimento acostados aos autos à peça 58.
Instado a se pronunciar nos autos, o gestor não apresentou manifestação ou justificativa, deixando correr in albis o prazo que lhe foi concedido.
À falta de justificativas, a unidade técnica propôs que fosse aplicada ao gestor a multa fundada no art. 58, inciso IV, da Lei 8.443/1992, por descumprimento das determinações contidas nos Acórdão 2705/2013-TCU-Segunda Câmara e 9.256/2016-TCU-2ª Câmara.
A proposta contou com a concordância do MPTCU, neste ato representado pelo Procurador Dr. Sérgio Ricardo Costa Caribé (peça 65) .
Concordo com a proposta da unidade técnica, cuja análise incorporo como minhas razões de decidir.
De fato, não há nos autos justificativas para o desatendimento, pelo gestor, de comando deste Tribunal, motivo pelo qual entendo justificável a aplicação da pena de multa proposta.
A unidade técnica identificou aumentos sucessivos no valor do provento básico auferido pela beneficiária, sem que a parcela impugnada tenha sofrido qualquer alteração de valor. Nesse sentido, transcrevo a conclusão da Sefip sobre a ausência de absorção da parcela inquinada (peça 63, p. 3) .
"As fichas financeiras da inativa, desde 2014 até o mês atual, apontam aumentos sucessivos no valor do provento básico de forma que essa parcela já poderia até ser absorvida, conforme determinação constante do subitem 1.7 do Acórdão 9256/2016-TCU-Segunda Câmara, dado o provento básico ter passado de R$ 5.923,92 para R$ 7.717,17 e a parcela de URP não ter sofrido qualquer redução".
Diante disso, anuo à proposta da unidade técnica especializada de determinar à unidade jurisdicionada: (i) a reabsorção/exclusão da parcela de URP, a partir do trânsito em julgado do MS 31.412, que beneficiou a interessada, pelas leis que alteraram sua remuneração; (ii) a quantificação e devolução dos valores recebidos indevidamente pela inativa, desde a ciência do acórdão monitorado; e (iii) o envio de novo ato de aposentadoria, livre das irregularidades apontadas.
	Ante o exposto, VOTO para que seja adotada a minuta de acórdão que ora trago ao exame deste colegiado.
TCU, Sala das Sessões Ministro Luciano Brandão Alves de Souza, em 1 de dezembro de 2020.
Ministro VITAL DO RÊGO 
Relator